【裁判字號】    99,台抗,981
【裁判日期】    991216
【裁判案由】    所有權移轉登記
【裁判全文】
最高法院民事裁定              九十九年度台抗字第九八一號
抗  告  人  徐峻御
上列抗告人因與相對人台灣金聯資產管理股份有限公司等間請求
所有權移轉登記事件，對於中華民國九十九年九月九日台灣高等
法院裁定（九十八年度重上字第三三九號），提起抗告，本院裁
定如下：
    主  文
抗告駁回。
抗告訴訟費用由抗告人負擔。
    理  由
按就兩造之訴訟有法律上利害關係之第三人，為輔助一造起見，
於該訴訟繫屬中，得為參加；當事人對於第三人之參加，得聲請
法院駁回，民事訴訟法第五十八條第一項及第六十條第一項前段
分別定有明文。所謂有法律上利害之關係之第三人，係指本訴訟
之裁判效力及於第三人，該第三人私法上之地位，因當事人之一
造敗訴，而將致受不利益，或本訴訟裁判之效力雖不及於第三人
，而第三人私法上之地位因當事人之一造敗訴，於法律上或事實
上依該裁判之內容或執行結果，將致受不利益者而言；若僅有事
實上之利害關係，則不得為參加（本院五十一年台上字第三○三
八號、二十三年抗字第一二五九號判例意旨參見）。本件抗告人
主張：其與相對人上暘投資顧問股份有限公司（下稱上暘公司）
於民國九十七年八月十八日簽署和解書並經公證，上暘公司應於
同年月十九日前給付其新台幣（下同）二千萬元，又其執有相對
人陳瑞金於九十五年一月二十四日所簽發面額七千萬元之本票，
但經提示未獲付款，嗣已取得准予強制執行之確定裁定，惟上暘
公司及陳瑞金迄未付款，若上暘公司及陳瑞金於本件獲勝訴確定
，可作為其日後強制執行標的，若上暘公司或陳瑞金一造敗訴，
將產生無法參與分配之不利益等語，並提出和解書、公證書、台
灣台北地方法院九十五年度票字第三○六八六號裁定及確定證明
書為證。相對人則略以：抗告人以其為相對人上暘公司、陳瑞金
之債權人而參加訴訟，然其所主張之債權內容，與本件訴訟事實
無涉，本件勝負結果就其債權人之身分即其法律上之地位不生任
何影響，其僅有事實上、經濟上之利益，若准予參加，顯將造成
訴訟延滯，故聲請予以駁回等詞。經審酌抗告人之主張，本件相
對人台灣金聯資產管理股份有限公司是否應依買賣契約將坐落台
北市○○區○○段四小段一二二二建號之房屋及其土地之所有權
移轉予陳瑞金，訴訟結果僅生抗告人得否就該等不動產取償而已
，對於抗告人為上暘公司及陳瑞金之債權人地位並不生影響，亦
即抗告人與本件訴訟僅有事實上之利害關係，而無法律上之利害
關係，揆諸首揭說明，其聲明參加本件訴訟，自屬於法不合。原
法院因認其不得為參加，以裁定駁回之，經核於法並無違背。抗
告論旨，仍執陳詞，指摘原裁定不當，求予廢棄，非有理由。
據上論結，本件抗告為無理由。依民事訴訟法第四百九十五條之
一第一項、第四百四十九條第一項、第九十五條、第七十八條，
裁定如主文。
中    華    民    國  九十九  年   十二   月   十六   日
                      最高法院民事第一庭
                          審判長法官  李  慧  兒  
                                法官  高  孟  焄  
                                法官  劉  靜  嫻  
                                法官  袁  靜  文  
                                法官  魏  大  喨  
本件正本證明與原本無異
                                      書  記  官  
中    華    民    國  九十九  年   十二   月  二十八  日
                                                       s

司法院資訊處製作；財團法人民間司法改革基金會備份。
